【裁判字號】    92,上訴,164
【裁判日期】    920617
【裁判案由】    違反槍砲彈藥刀械管制條例等
【裁判全文】
臺灣高等法院高雄分院刑事判決                    九十二年度上訴字第一六四號
    上  訴  人
    即  被  告  甲○○
右上訴人因違反槍砲彈藥刀械管制條例等案件，不服臺灣高雄地方法院九十一年度訴
字第二五九七號中華民國九十一年十二月四日第一審判決（起訴案號：臺灣高雄地方
法院檢察署九十年度偵字第二二○四三號），提起上訴，本院判決如左：
      主  文
原判決關於甲○○未經許可持有改造槍枝部分撤銷。
甲○○未經許可，持有可發射子彈具有殺傷力之槍枝，累犯，處有期徒刑壹年陸月，
併科罰金新臺幣壹拾伍萬元，罰金如易服勞役，以銀元佰元即新臺幣玖佰元折算壹
日。扣案之改造手槍壹枝、子彈伍顆均沒收。
    事  實
一、甲○○於民國八十一年間因違反肅清煙毒條例案件，經法院判處有期徒刑三年四
    月確定，又於同年間因違反麻醉藥品管理條例，經法院判處有期徒刑四月確定，
    經檢察官聲請法院定應執行有期徒刑三年六月確定，於八十一年八月三十日入監
    ，於八十三年九月二十九日假釋出獄，所餘刑期內未經撤銷假釋，已於八十四年
    十二月十四縮刑期滿，以已執行完畢論。其又於八十五年間因違反槍砲彈藥刀械
    管制條例案件，經法院判處有期徒刑一年二月確定，於同年間又因違反肅清煙毒
    條例案件，經法院判處有期徒三年七月確定，兩罪接續執行，於八十六年七月十
    九日入監，刑期應至九十一年一月二十七日屆滿。詎甲○○於八十九年三月四日
    假釋出獄，仍不知悔改，明知可發射子彈具有殺傷力之改造手槍、制式子彈，均
    屬槍砲彈藥刀械管制條例第四條第一項第一、二款所管制之槍、彈，非經中央主
    管機關許可，不得持有，竟基於非法持有改造手槍、制式子彈之犯意，於八十九
    年六月間向綽號「鰻」之不詳年籍姓名男子，以新台幣十五萬元之價格購得可發
    射子彈具有殺傷力之改造手槍（槍枝管制編號：0000000000）一枝及制式子彈五
    顆（口徑均9㎜）後，即未經許可而持有之，並於九十年七月間某日起將前開制
    式子彈五顆，藏放在不知情之陳繡霞所有皮包內，另將可發射子彈具有殺傷力之
    改造手槍一枝，藏放在不知情之陳繡霞所承租之高雄縣茄萣鄉○○○○○路三四
    之八號附近魚塭工寮之魚具箱內（陳女業經原審判決無罪確定）。嗣於九十年七
    月十九日五時三十分許，陳繡霞因案通緝為警於上址前緝獲，並在陳繡霞所使用
    之車牌號碼六Ｍ—五二三六號自小客車（登記名義人為何達夫所有）內，於上開
    皮包中查獲藏有前開制式子彈五顆，復經陳繡霞帶警前往前開魚塭工寮魚具箱內
    查獲上開具有殺傷力之改造手槍一枝。
二、案經臺南市警察局第五分局報告臺灣臺南地方法院檢察署檢察官呈請臺灣高等法
    院檢察署檢察長核轉臺灣高雄地方法院檢察署檢察官偵查起訴。
    理  由
一、訊據上訴人即被告甲○○矢口否認右揭未經許可，持有可發射子彈具有殺傷力之
    改造手槍一枝及制式子彈五顆之犯行，辯稱：「槍枝是我同居人陳繡霞以十五萬
    元向朋友買的，說想買槍保護自己，並不是我所購買持有」云云。惟右揭事實已
    據同案被告陳繡霞於偵審中供述明確，並於本院調查時稱「我知道甲○○有買槍
    ，可能在六月份買的，他曾想寄放在我媽媽家，但我拒絕他，我不知子彈為何會
    放在我化妝包內。我與他無冤無仇，沒必要誣賴他」等語，復經證人即於陳繡霞
    前開承租之魚塭工寮雇用工人郭永龍，於偵查中證述確有見過被告在該魚塭工寮
    內進出多次等情無訛（見九十年度偵字第二二○四三號偵查卷第三十四頁背面）
    ，且敘述警員查獲情形稱「老闆陳繡霞因警察調查，有問我被告有無拿東西進工
    寮放置，我說沒有，她又問另一位工人綽號笨槌，他則說有看過被告拿東西進去
    放」等語（見本院卷第五一頁）。再者，查獲員警許清榮、陳信宏在本院亦證稱
    「我們查到車上有毒品及子彈，告知她除子彈外，應該會有槍，她配合度非常高
    ，原跟她說要去其鳳山租處，但她不甚願意，我們猜想可能是被告在該處，會連
    累到他，她就帶我們到魚塭工寮內找，剛進去時沒找到，後來在保力龍的大箱內
    找到槍，約一、二十分鐘才找到槍」等情明確。何況被告於檢察官偵訊時已坦稱
    「綽號鰻是我以前在監朋友」等語，並於原審就其非法持有槍彈之右揭事實供認
    不諱（見原審卷第七一頁），事證已明。
二、被告雖又辯以「我在原審庭訊後法警解送途中遇到陳繡霞，她說如果我不幫她擔
    這件持有槍彈犯行，就要供出我販毒給她，我只好承認該犯行，法警應該有聽到
    我們的對話」云云。經本院傳訊原審九十一年九月二十五日當天押解被告之法警
    林洪源到庭證稱「因第十一法庭沒有祕密走道，所以要從第十法庭走道下，印象
    中有一次押解第十一法庭的人犯庭訊後出來，走到走廊時，有一男跟一女講說要
    那個女的擔起來，女的很氣憤，說為什麼都要她擔起來，她不願意」等語，經陳
    繡霞表示「那個女的就是我，當時我還說男子漢敢做敢擔當，法警說不能講話，
    我們就走了」等情，證人林洪源即稱「剛才陳繡霞所講男子漢敢做敢擔當的話有
    一點印象，至於被告所言則沒印象」等語明確。足認被告所辯上情，不足採信，
    據上證詞更足以認定被告於庭訊外尚且強求陳繡霞為伊承擔持有槍彈之犯行，至
    為灼然。被告另要求將扣案槍彈送請鑑定其上有無指紋，經本院將之送請內政部
    警政署刑事警察局鑑驗，經以氰丙烯酸酯處理後，並未發現任何指紋，此有該局
    九十二年五月九日刑紋字第六五九四八號鑑驗書在卷可按。然傳統上指紋「觸物
    留痕」之特性已發展至「觸物不一定留痕」之觀念，因指紋之所以遺留，是由於
    汗液之故，而汗液之排出深受個人體質、手指清潔度、指紋附著物性質等等因素
    之影響，其觸及物體未必能留下指紋。且就現場偵查實務觀點，受到現場附著物
    、環境及氣候等因素，常不能發現指紋。何況指紋遺留在附著物上，原則上一星
    期內不會消失，而一個月之指紋遺留時間已算長久（詳參林吉鶴等著，刑事鑑識
    概論，第一一五頁，警察大學印行）。而本案自經警查扣槍彈乃至送鑑指紋，期
    間已近二年之久，因此縱未鑑驗出槍彈上之指紋，亦不足為有利於被告之認定自
    明。
三、除右述事證外，復有扣案可發射子彈具有殺傷力之改造手槍一枝、制式子彈五顆
    可資佐證。又扣押之槍彈經送請內政部警政署刑事警察局鑑定結果，認「送鑑槍
    可發射子彈具有殺傷力之改造手槍一枝（槍枝管制編號：0000000000），認係由
    仿BERETTA廠 92FS型半自動手槍製造之玩具手槍車通槍管內阻鐵改造而成，機械
    性能良好，可供擊發子彈使用，認具殺傷力；另上開制式子彈五顆，認均係口徑
    9㎜制式子彈，彈底標記三顆為《AP 00 9㎜LUGE》，一顆為《ACP 99 9㎜ LUGER
    》，一顆為《PMC 9㎜》，認均具殺傷力之事實，此有該局九十年八月三日刑鑑
    字第一六六八六○號鑑驗通知書一紙附警卷可稽，足認被告於原審之自白核與事
    實相符。本案事證明確，被告右揭未經許可持有可發射子彈具有殺傷力之改造手
    槍、制式子彈之犯行洵堪認定，應予依法論科。
四、核被告所為，係違反槍砲彈藥刀械管制條例第十一條第四項之未經許可，持有可
    發射子彈具有殺傷力之改造手槍罪，及同條例第十二條第四項之未經許可，持有
    制式子彈罪。被告同時持有可發射子彈具有殺傷力之改造手槍一枝及制式子彈五
    顆，係一行為而觸犯二種不同之罪名，為想像競合犯，依刑法第五十五條之規定
    ，應從一重之未經許可，持有可發射子彈具有殺傷力之改造手槍罪處斷。又被告
    於八十一年間因違反肅清煙毒條例案件，經法院判處有期徒刑三年四月確定，又
    於同年間因違反麻醉藥品管理條例，經法院判處有期徒刑四月確定，經檢察官聲
    請法院定應執行有期徒刑三年六月確定，於八十三年九月二十九日假釋出獄，所
    餘刑期內未經撤銷假釋，已於八十四年十二月十四日縮刑期滿，以已執行完畢論
    之事實，不但經被告供明在卷，並有臺灣高雄地方法院檢察署刑案資料查註記錄
    表及本院被告全國前案紀錄表各乙份附卷可按，其於執行完畢後五年以內再犯有
    期徒刑以上之本罪，為累犯，應依刑法第四十七條之規定加重其刑。
五、原審就右揭部分，為科刑之判決，固非無見。惟按刑法第七十九條之一第一項規
    定「二以上徒刑併執行者，第七十七條所定最低應執行之期間，合併計算之」；
    ，同條第三項規定「依第一項合併計算執行期間而假釋者，前條第一項規定之期
    間，亦合併計算之」。則在併合執行之情形，經許可假釋出獄者，其報請許可假
    釋所須最低應執行之期間，既合併計算，且假釋期間（即殘刑期間）亦合併計算
    之，其期間即無從區分。從而，不論假釋出獄前所執行之期間是否已逾其中一罪
    之刑期，亦不論後其假釋有無被撤銷，在假釋期間內，均應認為尚未執行完畢。
    本件被告於八十五年間因違反槍砲彈藥刀械管制條例案件，經法院判處有期徒刑
    一年二月確定，又於八十五年間違反肅清煙毒條例案件，經法院判處有期徒三年
    七月確定，兩罪接續執行，刑期應至九十一年一月二十七日屆滿。嗣被告於上開
    假釋期間內再犯本件持有槍彈罪時，其所犯上開各罪，自均尚未執行完畢，而仍
    在假釋中，原審就此部分誤認被告於八十五年間所犯違反槍砲彈藥刀械管制條例
    之罪，業於八十七年九月十八日執行完畢，而據此論以累犯，自有違誤。惟被告
    於八十一年間所犯違反肅清煙毒條例、麻醉藥品管理條例案件，已於八十四年十
    二月十四縮刑期滿，已如前述，其於該案執行完畢後，五年內再犯本件犯罪，仍
    應論以累犯。被告上訴意旨，否認犯持有槍彈之罪，指摘原判決不當，固無足取
    ，但原判決既有上述可議之處，自應由本院就此部分撤銷改判。
六、審酌被告素行不佳，假釋出獄又不知警惕，仍未經許可，持有可發射子彈具有殺
    傷力之改造手槍、制式子彈，對社會治安潛在危害及惡性非輕，犯後又飾詞狡辯
    ，不知悔改等一切情狀，量處如主文第二項所示之刑，並諭知罰金易服勞役折算
    之標準，以資懲儆。扣案可發射子彈具有殺傷力之改造手槍一枝（槍枝管制編號
    ：0000000000）及制式子彈五顆，均為違禁物，應依刑法第三十八條第一項第一
    款之規定諭知沒收。
七、另被告甲○○被訴意圖販賣而持有毒品罪部分，已經原審判決公訴不受理確定，
    不另論列，附此敘明。
據上論斷，應依刑事訴訟法第三百六十九條第一項前段、第三百六十四條、第二百九
十九條第一項前段，槍砲彈藥刀械管制條例第十一條第四項、第十二條第四項，刑法
第十一條前段、第五十五條、第四十七條、第四十二條第二項、第三十八條第一項第
一款，罰金罰鍰提高標準條例第二條，現行法規所定貨幣單位折算新臺幣條例第二條
，判決如主文。
本案經檢察官郭振昌到庭執行職務。
中      華      民      國    九十二      年    六      月      十七    日
                              臺灣高等法院高雄分院刑事第三庭
                                  審判長法官  周賢銳
                                        法官  謝宏宗
                                        法官  黃建榮
右正本證明與原本無異。
如不服本判決應於收受本判決後十日內向本院提出上訴書狀，其未述上訴理由者，
並得於提起上訴後十日內向本院補提理由書狀（均須按他造當事人之人數附繕本)「
切勿逕送上級法院」。
                                      書記官  鄭翠芬
中      華      民      國    九十二      年    六      月      十七    日
附錄：本判決論罪科刑法條：
槍砲彈藥刀械管制條例第十一條第四項：
未經許可，持有、寄藏或意圖販賣而陳列第一項所列槍砲者，處一年以上七年以下有
期徒刑，併科新臺幣七百萬元以下罰金。
槍砲彈藥刀械管制條例第十二條第四項：
未經許可，持有、寄藏或意圖販賣而陳列子彈者，處五年以下有期徒刑，併科新台幣
三百萬元以下罰金。


司法院資訊處製作；財團法人民間司法改革基金會備份。
